最高法院民事判決　　　　　　　　　　　　　　　八十七年度台上字第二二○六號
　　上　訴　人　唐江禮妹
　　　　　　　　唐 江 海
　　　　　　　　康 必 強
　　被 上訴 人　新竹區中小企業銀行股份有限公司北門分行
　　法定代理人　韋 文 濤
右當事人間請求返還借款事件，上訴人對於中華民國八十六年十二月三十一日台灣高
等法院第二審更審判決（八十六年度上更(一)字第四一七號），提起上訴，本院判決如
左：
    主  文
上訴駁回。
第三審訴訟費用由上訴人負擔。
    理  由
本件被上訴人主張：共同被告覃善台於民國八十三年五月二十三日邀共同被告徐文政
及上訴人為連帶保證人，向伊借款新台幣（下同）二百萬元，期限自即日起至八十五
年五月二十三日止，利息按年息百分之十二計算（利率機動調整之），於每月二十三
日繳息，若遲延給付，除按上開利率計息外，自遲延之日起，逾期六個月以內者，按
上開利率之百分之十，六個月以上者，按上開利率之百分之二十計付違約金，如停止
付款或付息，債務視為全部到期。詎覃善台自八十四年三月二十七日起即未依約清償
，尚欠本金二百萬元及自八十四年三月二十七日起按年息百分之十一點九計算之利息
與約定之違約金等情。爰依連帶保證之法律關係，求為命上訴人連帶給付伊二百萬元
及自八十四年三月二十七日起至清償日止，按年息百分之十一點九計算之利息；並自
八十四年四月二十七日起至清償日止，在六個月以內者，按上開利率百分之十，逾六
個月者，按上開利率百分之二十計算之違約金之判決。
上訴人則以：伊與覃善台不相識；被上訴人所提之借據，雖有伊之簽名、蓋章，然此
係八十三年五月二十四日伊為親戚唐香蘭擔任連帶保證人時所簽蓋。當時伊曾詢問被
上訴人之職員王惠菱為何要簽寫兩張，彼告以不必多問，當時伊以為此係辦理貸款之
正常手續，不疑有他，始予簽章。事後，經被上訴人通知催繳覃善台貸款案之欠繳利
息，始發覺係覃善台勾結被上訴人之職員，將伊所簽蓋二張借據中之一張，移作覃善
台貸款案件之連帶保證人。伊與被上訴人既未締結保證契約，被上訴人之請求即嫌無
據等語，資為抗辯。
原審審理結果以：被上訴人主張覃善台邀上訴人為連帶保證人，向伊借款二百萬元，
嗣覃善台未依約清償，尚欠本金二百萬元及自八十四年三月二十七日起按年息百分之
十一點九計算之利息與約定之違約金之事實，有借據影本、放款帳戶明細表、開戶資
料、傳票、授信申請書、信用調查表、審查意見表，貸款表類、約定書、印鑑卡為證
，上訴人亦不爭執上開書類上伊之簽名蓋章為真正。證人唐香蘭證稱：上訴人康必強
以伊之名義向被上訴人貸款，貸款係由一中年人（指鄒永隆）所促成。而鄒永隆於台
灣新竹地方法院檢察署八十四年度偵字第九九三二號、八十五年度偵字第三五一九號
偵查中證稱：康必強急需資金，託伊幫忙，惟差一位保證人，嗣訴外人吳天信也要借
錢，乃以其妻弟覃善台名義辦理，當時覃善台之保證人亦不足，伊即找同事徐文政當
覃善台及康必強之保證人，當時上訴人均知悉當覃善台之保證人。由上述唐香蘭及鄒
永隆之證言，足認唐香蘭能在被上訴人處貸得二百萬元，乃鄒永隆所促成，鄒永隆同
時促成上訴人擔任覃善台向被上訴人借款之連帶保證人，是以上訴人雖不認識覃善台
，卻擔任覃善台借款時之連帶保證人。另被上訴人之承辦人王惠菱證稱：覃善台係自
己簽名，自己蓋章，借據上金額亦是覃某所寫。保證人係同一天三人一起至被上訴人
處，伊有告訴他們係覃善台之借款，且借據上有覃善台之簽名蓋章，保證人應知係為
覃善台作保等語。王惠菱既有告訴上訴人本件借款人為覃善台，而後上訴人始在借據
上連帶保證人欄簽名蓋章，上訴人即不得諉為不知係為覃善台作保。又覃善台之借款
日期為八十三年五月二十三日，唐香蘭之借款日期則為同年月二十四日，兩者雖非同
一日，但銀行慣例，對於客戶均祇要求於第一次往來時簽約定書，嗣後如再有借款或
作保時，僅核對原簽之約定書，不必再作對保手續；且兩造對於唐香蘭貸款部分並不
爭執，而上訴人亦主張僅前往對保一次，可見上訴人於八十三年五月二十三日前往對
保及在借據上簽章，而未於五月二十四日再前往對保。銀行承辦人不無可能為圖方便
而要求上訴人在兩件借據上一起簽名蓋章，此僅生貸款手續有無按銀行規定流程辦理
之問題，對於上訴人為連帶保證人之效力並無影響。至於唐香蘭向被上訴人借款之連
帶保證人為上訴人三人及訴外人黃金水，並無徐文政，與鄒永隆所證伊找徐文政當覃
善台及康必強（唐香蘭）之保證人云云雖有不符，但查黃金水係唐香蘭之夫，唐香蘭
貸款時既已有上訴人等親戚四人可以當連帶保證人，即無再由徐文政作保之必要，鄒
永隆上開證言應係其於促成貸款之初之安排，尚不能據此否定上訴人為本件覃善台借
款之連帶保證人。上訴人謂覃善台勾結被上訴人之職員，將伊所簽蓋二張借據中之一
張，移作覃善台借款之用云云，核屬無稽之詞，不足採信。綜上所述，上訴人明知為
覃善台作保而簽名、蓋章於借據上，依法即應負連帶保證之法律責任。從而被上訴人
依連帶保證之法律關係，請求上訴人連帶給付二百萬元及約定之利息、違約金，為有
理由，應予准許，爰維持第一審所為上訴人敗訴之判決，駁回其上訴，經核於法並無
違誤。上訴論旨，就原審取捨證據、認定事實之職權行使，指摘原判決不當，求予廢
棄，非有理由。
據上論結，本件上訴為無理由。依民事訴訟法第四百八十一條、第四百四十九條第一
項、第七十八條，判決如主文。
中      華      民      國    八十七    年      九      月     十七     日
                              最高法院民事第六庭
                                  審判長法官  蕭  亨  國
                                        法官  吳  正  一
                                        法官  楊  隆  順
                                        法官  陳  淑  敏
                                        法官  黃  義  豐
      右正本證明與原本無異
                                              書  記  官
中      華      民      國    八十七    年      十      月      六      日
